臺灣高等法院臺南分院刑事判決
　　　　　　　　　　　　　　　　 94年度上訴字第896號　Ａ
上　訴　人　臺灣臺南地方法院檢察署檢察官
上　訴　人
即　被　告　甲○○
指定辯護人　本院公設辯護人　乙○○
上列上訴人因被告毒品危害防制條例案件，不服臺灣臺南地方法
院94年度訴字第554號中華民國94年8月8日第一審判決（起訴案
號：臺灣臺南地方法院檢察署94年度毒偵字第863號、94年度偵
字第1698號），提起上訴，本院判決如下：
    主  文
上訴駁回。
    事  實
一、甲○○曾於八十九年間因轉讓第二級毒品案件，經判處有期
    徒刑一年六月確定，並於九十二年一月四日（起訴書誤載為
    九十一年十二月二十七日）縮刑期滿執行完畢。基於意圖營
    利販賣第二級毒品安非他命之概括犯意，以其所有之000
    0000000號、0000000000號行動電話，作
    為販賣毒品之聯絡工具，先後於九十三年十一月間某日起至
    同年十二月中旬某日止，在臺南縣玉井鄉甲○○父親所有之
    果園、臺南縣楠西鄉王淑惠大姐開設之美容院裡及王淑惠位
    於臺南縣楠西鄉○○路六一號住處，以每包安非他命新臺幣
    （下同）五百元之價格，連續販賣第二級毒品安非他命予王
    淑惠十次。甲○○又承上同一概括犯意，自九十三年十二月
    底某日起至九十四年一月十三日左右，以同上聯絡方式，在
    其位於臺南縣玉井鄉豐里村八九之二號住處及臺南縣大內鄉鄉上某處，以每包安非他命一千元之價格，約每星
    期一次，連續販賣第二級毒品安非他命予楊泰山四次。
二、嗣經警報經臺灣臺南地方法院檢察署檢察官核發通訊監察書
    ，對甲○○所有之門號0000000000號、0000
    000000號行動電話進行通訊監察，於九十四年一月二
  　十日，持原審法院核發之搜索票，在臺南縣大內鄉內郭村一
    七六號楊泰山住處（起訴書誤載為臺南縣玉井鄉豐里村八九
    之二號甲○○住處）查獲甲○○，並搜索該處而扣得甲○○
    所有供己施用之海洛因五包（合計淨重０．九０公克）、安
    非他命三包（合計驗餘淨重三．二三０七公克）、施用第一
　  級毒品所用之注射針筒四支、施用第二級毒品所用之玻璃球
    吸食器二支及門號分別為0000000000號、000
    0000000號之行動電話二支。警方經其同意採尿送驗
    結果，呈嗎啡與安非他命陽性反應，而查知其施用毒品情事
    （關於甲○○施用第一級毒品、施用第二級毒品、轉讓第二
    級毒品部分均經撤回上訴已告確定）。
三、案經臺南縣警察局玉井分局報告臺灣臺南地方法院檢察署檢
    察官偵查起訴。
    理  由
壹、被告上訴部分（販賣第二級毒品安非他命部分）：
一、訊之上訴人即被告矢口否認有販賣安非他命，辯稱：伊施用
    毒品都是跑到楊泰山家裡施用，以免家人發現。如果楊泰山
    係向伊買毒品，為何還要跑到伊玉井住處買毒品；王淑惠稱
    到果園向伊買毒品，但伊施用毒品都不敢讓父母知情，怎麼
    會聯絡購買毒品之人到伊與父母一起工作果園交易毒品。所
    以楊泰山及王淑惠所說的話都不實在，伊沒有販賣毒品安非
    他命給他們，伊是無償轉讓供楊泰山施用。而王淑惠之男友
    曾經幫忙辦理信用貸款，所以才無償提供安非他命給王淑惠
    ，並不是販賣安非他命給王淑惠云云。
二、經查：
  (一)上開被告販賣安非他命給楊泰山之事實，業據楊泰山於原審
    審理中證述明確，其證稱：「我有吸食毒品安非他命，安非
    他命是向甲○○拿的，價格為一、二千元一包，以打電話方
    式與甲○○聯絡拿毒品，我去甲○○家買過幾次，我跟甲○
    ○說他家太遠，後來就約在路上交易，是大內到玉井的路上
    ，約一星期買一次，最後一次向甲○○買毒品是甲○○被捕
    前一星期，約買過四次」等語（詳原審卷第一０七一一二頁
    ）。然而被告甲○○與證人楊泰山為朋友關係，且被告自承
    常到楊泰山住處施用毒品，其被警查獲時，也是在楊泰山住
    處，顯見二人關係良好，如非確有其事，楊泰山應無蓄意誣
    陷而故為不利於被告之證詞，故楊泰山上開證言應可採信。
　　至於被告雖辯稱：其常至楊泰山住處施用毒品，楊泰山如要
  　購買毒品何須再跑到伊住處云云，以被告常至楊泰山住處之
    情形，固然在楊泰山住處交易毒品最為便利，然施用毒品成
    癮者係以毒品止癮，但仍非時時施用，故交易之時間以施用
    者有需要時才會與販毒者聯絡，地點則以雙方均覺方便之處
    所為之，當楊泰山有施用安非他命之念頭時，被告未必正在
    楊泰山住處，也未必正好有攜帶安非他命，而被告有攜帶毒
    品且至楊泰山住處時，楊泰山亦未必有施用念頭，故楊泰山
    所稱在被告住處及大內鄉鄉上之路邊交易毒品，並
    未悖於常情，被告上開所辯，並無可採。
  (二)證人王淑惠於偵查及審理中均堅指被告確有販賣安非他命給
    伊，其於審理時證稱：「我有施用安非他命，部分向甲○○
    買的，部分向他要，購買地點在楠西鄉我大姐開的美容院裡
    、我住處及甲○○父親山上的果園裡，一次向甲○○買五百
    元的量，買毒品時我是打甲○○一支０九三八的電話聯絡，
    後面號碼我忘記了。」「（電話中如何描述安非他命？）有
    〈軟的〉、〈女的〉。」「警察有放監聽錄音帶給我聽過，
    內容是買賣安非他命的對話沒錯」等語（詳原審卷第一一二
    至一一五頁）。上開證詞核與其偵查中之所結情節相符（詳
    九十四年二月十八日偵訊筆錄）。證人王淑惠於偵查中作證
    後，事隔五月再至原審作證，而證詞內容均相符合，是其證
    詞之可信度應無疑問。再參諸被告所有000000000
    0號、0000000000號行動電話九十三年十一月至
    九十四年一月間之通訊監察譯文（附於警卷第九十七頁至一
    百四十七頁），於九十三年十一月二十二日，王淑惠與被告
    之通話中，王淑惠稱：「急救，急救」。被告稱：「我剛回
    家，在吃飯」。王淑惠：「先來我這裡，五百元喔」。被告
    ：「我準備好了，要去了嗎」？王淑惠稱：「現在要來嗎？
    我去我姐姐那裡等你，五百元喔，現金的」（詳警卷第一０
    一頁）。九十三年十二月五日，王淑惠：「你那裡有沒有女
    的，五百？還沒有，那怎麼辦？我現在人在臺南，若有，我
    直接坐到玉井，我坐到玉井，你人在山上嗎？我再坐計程車
    去找你」，被告：「看看，先到玉井再說」（詳警卷第一二
    六頁）。該譯文核與證人王淑惠之證詞亦相符合，足證王淑
    惠之證述確係實情。被告辯稱未販賣安非他命給王淑惠一節
    ，核與調查所得事證不符，顯係事後卸責之詞，無可採信。
　(三)按近來政府為杜絕毒品之氾濫，對於查緝施用及販賣毒品之
  　工作，無不嚴加執行，販賣毒品罪又係重罪，設若無利可圖
    ，衡情一般持有毒品之人當無輕易將所購買之安非他命以同
    樣價格轉讓他人而甘冒於再次向他人購買時，而有被查獲移
    送法辦危險之理。且毒品安非他命可任意分裝或增減其份量
    ，而每次買賣之價量，亦隨時隨雙方關係之深淺、當時之資
    力、需求程度及對行情之認知等因素，機動的調整，因之販
    賣之利得，除經坦承犯行，或價量均臻明確外，委難察得實
    情，職是之故，縱未確切查得販賣賺取之實際差價，但除別
    有事證，足認係按同一價格轉讓，確未牟利外，尚難執此認
    非法販賣之事證有所不足，致知過坦承者難辭重典，飾詞否
    認者反得逞僥倖，而失情理之平。本件被告甲○○雖矢口否
    認有販賣毒品安非他命之犯行，而無從確認被告販賣可得之
    利潤，惟被告甲○○與證人楊泰山、王淑惠既非至親或有特
    殊之情誼關係，衡情被告當無甘冒刑罰制裁之重典僅按販入
    價格轉售而毫無利得。故被告出售毒品安非他命，均顯有圖
    利之意圖，應堪認定。至於被告販賣安非他命之次數及金額
    部分，證人王淑惠於偵查及審理中均證稱向被告購買十次安
    非他命，每次金額五百元等語，且通訊監聽譯文中亦多次提
    及五百元之數額，故被告販售予王淑惠之次數及金額為十次
    共五千元，可以認定；另關於楊泰山部分，楊泰山於本院審
    理中結證稱：共向甲○○買過四次安非他命，每次金額一、
    二千元等語，而楊泰山與被告關係良好，其證詞並無誣攀之
    虞，已詳如前述，楊泰山既已無法記清每次購買安非他命之
    確實金額，爰依最有利於被告之方式，就此部分，認定楊泰
    山係向被告購買四次，每次金額一千元，共計四千元，併此
    敘明。
  (五)綜上所述被告販賣第二級毒品予楊泰山及王淑惠等，事證明
    確，犯行可以認定。
三、按安非他命分屬毒品危害防制條例第二條第二項第二款所列
    之第二級毒品。被告販賣安非他命予楊泰山及王淑惠，係犯
    毒品危害防制條例第四條第二項販賣第二級毒品罪。被告非
    法持有第二級毒品之低度行為，已為其販賣之高度行為所吸
    收，不復另論。其先後多次販賣第二級毒品犯行，時間緊接
    ，犯罪構成要件相同，顯均係基於概括之犯意反覆為之，應
    依連續犯之規定論以一罪並分別加重其刑。另被告有事實欄
    所載犯罪、科刑及執行完畢之前科紀錄，此有臺灣高等法院
    被告全國前案紀錄表可稽，其於執行完畢後五年之內，再犯
    本件有期徒刑以上之罪，為累犯，除所犯最高法定刑無期徒
    刑部分不得加重外，其餘均應依刑法第四十七條之規定加重
    其刑並依法遞加重之。
四、原審以被告販賣第二級毒品罪證明確，因予適用毒品危害防
    制條例第四條第二項、第十八條第一項前段、第十九條第一
    項，刑法第十一條前段、第五十六條、第四十七條規定，並
    爰審酌被告之犯罪動機、目的、手段及曾因施用毒品案件，
    販賣第二級毒品行為，對於國民身體健康及社會秩序之危害
    甚鉅，非予重罰，難收警惕之效，及被告犯後承認施用及轉
    讓部分而否認販賣犯行之態度等一切情狀，量處有期徒刑八
    年六月，以示儆懲。並認被告販賣第二級毒品安非他命十次
    予王淑惠，每次金額五百元，共計五千元；販賣安非他命予
    楊泰山四次，每次一千元，共計四千元，合計得款九千元，
    已如前述，均應依毒品危害防制條例第十九條第一項規定，
    宣告沒收之，如全部或一部不能沒收時，應以其財產抵償之
    。扣案門號0000000000號、000000000
    0號之行動電話二支，均係被告所有供作販賣第二級毒品犯
    罪所用之物，均應依毒品危害防制條例第十九條第一項之規
    定，宣告沒收之。本院經核原判決就此部分，認事用法，並
    無不合，量刑亦稱允當。被告上訴意旨，仍執陳詞，否認販
    賣第二級毒品，指摘原判決此部分不當，為無理由，應予駁
    回。
貳、檢察官上訴部分：
一、公訴意旨另以：甲○○基於意圖營利之概括犯意，自九十三
    年十一月間起至同年十二月間止，在臺南縣玉井鄉走馬瀨芒
    果市場附近等地點，以一包一千元至二千元之代價，連續販
    賣第一級毒品海洛因予吳永輝四次。因認被告此部分涉有違
    反毒品危害防制條例第四條第一項之連續販賣第一級毒品罪
    嫌云云。
二、按毒品危害防制條例第十七條規定，犯同條例第四條第一項
　　至第四項、第五條第一項至第四項前段、第六條第一項至第
  　四項、第七條第一項至第四項、第八條第一項至第四項、第
    十條或第十一條第一項、第二項之罪，供出毒品來源，因而
    破獲者，得減輕其刑。則施用、販賣或持有毒品之人，如供
    出毒品之來源因而破獲者，既得邀減輕其刑之寬典，為擔保
    其所供毒品來源之真實性，自應有足以令人確信其陳述為真
    實之補強證據，始能據以為論罪之依據（最高法院九十四年
    台上字第二五三七號、第二０七六號、第一二一八號判決意
    旨參照）。又按所謂必要之補強證據，固不以證明販賣毒品
　　犯罪構成要件之全部事實為必要，但以與施用者之指證具有
  　相當之關聯性為前提，其經與施用者之指證綜合判斷，已達
    於通常一般人均不致有所懷疑，而得確信施用者之指證為真
    實者，始得為有罪之認定，此為無罪推定原則之必然推演（
    最高法院九十三年度台上字第六七五０號判決意旨參照）。
三、公訴人認被告涉有上開犯行，係以證人吳永輝於偵查中證
  　稱向甲○○購買四次海洛因、被告曾自白交付海洛因給吳
    永輝、雙方通聯紀錄及譯文，檢察官勘驗被告羈押於臺
    南看守所時之接見紀錄之錄音內容，被告要其女友去找吳永
    輝，請吳永輝說曾與告買木瓜四次，因價格不合，雙方起爭
    執，快要打架等情，為其所憑論據。訊據被告堅決否認有此
    部分犯行，辯稱伊並沒有販賣海洛因給吳永輝等語。
四、經查：
  (一)證人吳永輝於偵查中係證稱：「我所吸食的海洛因是甲○○
    幫我調的，調的意思是甲○○本身有在施用，叫他幫我調的
    ，我要給他錢，他再給我海洛因，數量是我向甲○○買一包
    價值一千或二千的海洛因，期間是九十三年十月至十二月，
    共向他買了四次，不一定都是甲○○把海洛因交給我，甲○
    ○交給我只有一次，另三次是我王賢叫別人拿來給我，其中
    二次我知道那人叫阿源，還有一次是一個女的，我不知道她
    是誰」等語（詳九十四年偵字第一六九八號卷第八頁至第九
    頁）；於原審審理中則證稱：「我有施用海洛因，請一位林
    茂山買的，此外沒有向別人買，認識甲○○，他載水果來讓
    我賣而認識，與被告沒有仇怨也沒有起口角爭執，警察局製
    作筆錄時，警察有拿監聽錄音帶給我聽，有部分的內容不是
    我的聲音，甲○○沒有賣我海洛因，我是跟檢察官說，我有
    請被告幫我調貨，向一個女生調貨，被告確實有幫我向她調
    貨一次，甲○○他女友或家人在甲○○被關之後，沒有來找
    過我，也沒有交待我在法院作證時，要說曾為木瓜的事起爭
    執」等語（詳原審卷第六十至六六頁）。按證人吳永輝於偵
    查中之上開證詞似乎是指曾向甲○○購買第一級毒品海洛因
    ，然其在法院作證時又證稱未曾向甲○○購買過海洛因，則
    證人吳永輝前後所述之證詞，已存有前後不一之瑕疵，尚須
    調查其他證據以查明有無其他補強證據足以證明何者證詞為
    真。
　(二)而被告雖曾於偵查供稱：與吳永輝合資購買海洛因，合資買
  　三、四次，四次都是我自己拿海洛因給他，但是我是有先跟
    他拿錢等語（詳九十四年偵字第一六九八號卷第十一頁），
    依被告之供述，其辯稱係與吳永輝合資購買毒品，且稱四次
    都是伊親自交給吳永輝，此與證人吳永輝偵查中所稱：是向
    甲○○調貨，只有一次是甲○○交給我，其他三次是別人拿
    來之證詞，並不相符。故被告上開供述尚難認與證人吳永輝
    偵查中證詞相符，而得相互印證，採為對被告不利認定。
  (三)另觀諸被告與吳永輝之通聯紀錄譯文中，吳永輝稱：「我這
    錢順便給你，你幫我拿一個來，華春客棧十號房，不然芒果
    市場好不好，我的攤位，你找一輛白色的車」。甲○○稱：
    「我沒有散條可用喔，我差不多二十分鐘出發」。吳永輝：
    「賢仔你在那裡，拿五啦，我這裡有七百」。甲○○：「我
    這裡沒有」。吳永輝：「阿賢喔，一啦」。甲○○：「我無
    啦」。吳：「拜託向圜調一下」。王：「無啦，伊在玩了」
    。吳：「麻煩一下」。王：「你問國榮一下」（詳警卷第九
    十九頁）。由雙方上開通聯譯文，並無法認定係毒品交易之
    內容，且吳永輝在電話通聯中有時稱「向圜調一下」；有時
    又稱「問國榮一下」等語，則吳永輝如有向被告拿毒品，究
    竟是直接向被告購買，或者請被告向他人調貨，亦事實不明
    。至於被告要其女友去找吳永輝，請吳永輝說曾與告買木瓜
    四次，因價格不合，雙方起爭執，快要打架部分，證人吳永
    輝除否認被告家屬或女友曾來找伊之外，其於原審作證時亦
    未曾談及「曾與被告因買賣水果之事起爭執」等語（詳原審
    卷第六十至六六頁）。
五、綜上所述，公訴人所提積極證據主要為證人吳永輝於偵查之
    證詞，至於其他證據均不足為被告不利之認定，已如前述，
    則上開證詞是否確屬實情，在缺乏其他證據佐證情形下，本
    院因認公訴人所提證據之證明並未達到於通常之人均不致有
    所懷疑，而得確信其為真實之程度，故不能遽為被告有罪之
    判斷。此外，復查無其他積極證據足資認定被告確有公訴人
    指訴之上開販賣第一級毒品之不法犯行，揆諸前述規定，被
    告被訴販賣第一級毒品罪嫌，尚屬不能證明，原審因予諭知
    無罪，經核於法並無不合，檢察官上訴意旨，仍執前詞，指
    摘此部分之原判決不當，為無理由，應予駁回。
據上論斷，應依刑事訴訟法第三百六十八條，判決如主文。
本案經檢察官蘇南桓到庭執行職務。
中　　華　　民　　國　　94　　年　　10　　月　　25　　日
                  刑事第二庭    審判長法　官　葉居正
                                      法　官　高明發
                                      法　官　李文福
以上正本證明與原本無異。
如不服本判決，應於收受本判決後十日內向本院提出上訴書狀。
其未敘述上訴理由者並得於提起上訴後十日內向本院補提理由書
狀（均須按他造當事人之人數附繕本）「切勿逕送上級法院」。
　　　　　　　　　　　　　　　　　　　書記官　李良倩
中　　華　　民　　國　　94　　年　　10　　月　　26　　日
附錄：本判決論罪法條
毒品危害防制條例第四條第二項：
製造、運輸、販賣第二級毒品者，處無期徒刑或七年以上有期徒
刑，得併科新臺幣七百萬元以下罰金。
